【裁判字號】    98,交聲,3319
【裁判日期】    981120
【裁判案由】    交管條例聲異
【裁判全文】
臺灣板橋地方法院交通事件裁定        98年度交聲字第3319號
原處分機關  交通部公路總局臺北區監理所板橋監理站
異  議  人
即受處分人  乙○○
                    國民
上列異議人即受處分人因違反道路交通管理處罰條例案件，對於
交通部公路總局臺北區監理所板橋監理站98年8 月18日所為之處
分（原處分案號：板監裁字裁41-AEW980320號）聲明異議，本院
裁定如下：
    主      文
原處分撤銷。
乙○○不罰。
    理      由
一、原處分意旨略以：異議人即受處分人乙○○於民國97年8 月
    28日下午1 時20分許，騎乘車牌號碼J6T-237 號重型機車，
    行經臺北市○○路與長興街口，因有「無照駕駛」之違規，
    經臺北市政府警察局萬華分局大理街派出所員警以北市警交
    字第AEW980320 號舉發違反道路交通管理事件通知單（下稱
    舉發通知單）當場舉發之。因異議人未曾到案繳納罰鍰或陳
    述意見，原處分機關遂依道路交通管理處罰條例第9 條第1
    項後段規定，於98年8 月18日以板監裁字裁41-AEW980320號
    裁決書對異議人裁處罰鍰新臺幣（下同）3,600 元。
二、本件聲明異議意旨略以：其於97年8 月18日下午1 時20分許
    ，騎乘車牌號碼J6T-237 號重型機車，行經臺北市○○路與
    長興街口，因紅燈右轉之違規行為，經警當場開單舉發，惟
    當日員警並未舉發其無照駕駛之違規，其亦從未收受無照駕
    駛之舉發通知單，爰依法聲明異議云云。
三、按汽車駕駛人，領有小型車駕駛執照，駕駛重型機器腳踏車
    者，處1,800 元以上3,600 元以下罰鍰，並禁止其駕駛，道
    路交通管理處罰條例第22條第1 項第4 款固有明文。然按汽
    車駕駛人之行為有下列情形之一，當場不能或不宜攔截掣單
    舉發者，得逕行舉發：一、闖紅燈或平交道。二、搶越行人
    穿越道。三、在道路收費停車處所停車，不依規定繳費。四
    、不服指揮稽查而逃逸，或聞消防車、救護車、警備車、工
    程救險車之警號不立即避讓。五、違規停車或搶越行人穿越
    道，經各級學校交通服務隊現場導護人員簽證檢舉。六、行
    經設有收費站、地磅之道路，不依規定停車繳費或過磅。七
    、經以科學儀器取得證據資料證明其行為違規者，道路交通
    管理處罰條例第7 條之2 第1 項亦有明文。是汽車駕駛人之
    違規事實非有上述情形之一，交通稽查人員即應予攔截當場
    掣單舉發，不得逕行舉發之。
四、經查，本件異議人即受處分人乙○○雖領有小型車駕駛執照
    ，然其所考領之重型機車駕駛執照業經註銷，詎其仍於上開
    時、地，無照駕駛重型機車等節，雖為異議人所不爭執，並
    經證人即舉發警員甲○○到庭證述甚詳，復有公路監理電子
    閘門證號查詢汽車駕駛人、證號查詢機車駕駛人、機車駕照
    基本資料及汽車駕照基本資料各1 紙在卷可查。而本件舉發
    通知單，因臺北市政府警察局交通警察大隊認係由執勤員警
    於97年8 月28日當場攔停舉發，異議人拒絕簽收，依違反道
    路交通管理事件統一裁罰基礎及處理細則第11條第1 項第1
    款規定，經告知異議人應到案之時間、處所，並記明事由與
    告知事項，視為已收受，因而無需辦理郵寄送達，只於舉發
    通知單通知聯上加蓋「免郵寄」戳章後，依規定由該大隊移
    送監理機關辦理裁罰事宜等情，亦有臺北市政府警察局交通
    警察大隊98年11月9 日函及臺北市政府警察局AEW980320 號
    舉發通知單各1 份在卷可稽。惟查，異議人於上開時、地，
    因紅燈右轉之違規，經臺北市政府警察局萬華分局大理街派
    出所警員甲○○當場舉發等情，固經證人甲○○到庭證述甚
    詳，並有臺北市政府警察局AEW980319 號舉發通知單1 紙附
    卷可資佐證。然證人甲○○到庭亦稱：其先舉發異議人紅燈
    右轉之違規，嗣其發覺異議人有無照駕駛之違規，始開單舉
    發之，且因其誤解未經受處分人收受，舉發通知單即應記載
    為拒簽、拒收，遂在本件舉發通知單上記載拒簽、拒收等語
    甚明。而本件舉發通知單係員警事後補開發，並無拒簽、拒
    收情形，係員警認知錯誤誤植所致乙節，亦有臺北市政府警
    察局萬華分局98年9 月24日函1 份在卷可查。足見本件異議
    人無照駕駛之違規，並非員警當場舉發，且因舉發員警於本
    件舉發通知單誤載「拒簽、拒收」等語，以致臺北市政府警
    察局交通警察大隊誤認本件舉發通知單依違反道路交通管理
    事件統一裁罰基礎及處理細則第11條第1 項第1 款規定，視
    為已收受，而未依相關規定辦理送達程序，是本件舉發通知
    單之送達程序已屬可議。且因本件違規事件既非員警當場舉
    發，而係員警事後逕行舉發，而「領有小型車駕駛執照駕駛
    重型機器腳踏車」之違規，並非道路交通管理處罰條例第7
    條之2 第1 項第1 至6 款所列違規事項，本件亦無同條項第
    7 款事由。則異議人縱有原舉發機關所指違規行為，然本件
    違規事件之舉發程序既不合於法定程序，原處分機關據為裁
    決處分，即非允當，應由本院撤銷原處分，併為異議人不罰
    之諭知，用期適法。
據上論斷，應依道路交通案件處理辦法第20條，裁定如主文。
中    華    民    國    98    年    11    月    20    日
                        交通法庭法  官  謝梨敏
以上正本證明與原本無異
如不服本裁定應於送達後5日內向本院提出抗告狀
                                書記官  翁子婷
中    華    民    國    98    年    11    月    20    日


司法院資訊處製作；財團法人民間司法改革基金會備份。
